臺灣高等法院高雄分院刑事裁定
111年度毒抗字第186號
抗  告  人  
即  被  告  蔡國勝



上列抗告人因聲請強制戒治案件，不服臺灣高雄地方法院中華民
國111年4月29日裁定(111年度毒聲字第371號)，提起抗告，本院
裁定如下：
    主  文
抗告駁回。
    理  由
一、抗告意旨略以：抗告人即被告蔡國勝(下稱被告)因施用一、
    二毒品經原審認定被告有繼續施用毒品傾向，而應施以強制
    戒治。惟被告已在監執行9個月，進勒戒所的尿液也無毒品
    反應，被告於勒戒期間家人會客不間斷，關心程度可見一般
    ，且被告尚有毒品及槍砲等案件之有期徒刑7年6月待執行，
    被告已有悔悟，家中尚有年邁母親需奉養。原審裁定稍嫌武
    斷，請求給被告自新機會，撤銷原裁定，更為適法之裁定云
    云。
二、犯毒品危害防制條例第10條之罪者，檢察官應聲請法院裁定
    ，令被告入勒戒處所觀察、勒戒，其期間不得逾2月。觀察
    、勒戒後，檢察官依據勒戒處所之陳報，認受觀察、勒戒人
    無繼續施用毒品傾向者，應即釋放，並為不起訴之處分；認
    受觀察、勒戒人有繼續施用毒品傾向者，檢察官應聲請法院
    裁定令入戒治處所強制戒治，其期間為6個月以上，至無繼
    續強制戒治之必要為止。但最長不得逾1年，毒品危害防制
    條例第20條第1項、第2項定有明文。是檢察官依據勒戒處所
    之陳報，認受觀察、勒戒人有繼續施用毒品傾向者，應聲請
    法院裁定令入戒治處所強制戒治，此乃戒絕毒癮之法定程序
    。
三、按有無繼續施用傾向之判斷準則以「前科紀錄與行為表現」
    、「臨床評估」、「社會穩定度」為評估之依據。查被告因
    施用第一級毒品，前經原審以110年度毒聲字第1085號裁定
    令入勒戒處所觀察、勒戒後，據法務部○○○○○○○○附設勒戒處
    所依照法務部民國110年3月26日法矯字第11006001760號函
    修正頒布內容製作之「有無繼續施用毒品傾向評估標準紀錄
    表」及「有無繼續施用毒品傾向證明書」所示，本件評分結
    果為：前科紀錄與行為表現30分、臨床評估38分、社會穩定
    度0分，總分68分（靜態因子52分、動態因子16分），綜合
    判斷為「有繼續施用毒品傾向」，此有前開刑事裁定、有無
    繼續施用毒品傾向證明書及有無繼續施用毒品傾向評估標準
    紀錄表各1份在卷可佐。依法務部與衛生署共同修正之「有
    無繼續施用毒品傾向評分標準評分說明手冊」所定判定原則
    ，得分在60分以上者，即可判定為有繼續施用毒品傾向。茲
    被告之得分為68分，已逾60分，故而判定有繼續施用毒品傾
    向。上開判定結果係依主管機關訂頒之評估基準進行，在客
    觀上並無逾越裁量標準，且上開判定結果是由專業醫師依前
    開評估基準所為之專業判斷，是法務部○○○○○○○○判定被告有
    繼續施用毒品之傾向，顯非無據，經核並無不合。
四、抗告意旨雖以上開情詞置辯，惟查：
  ㈠前開有無繼續施用毒品傾向評估標準係經法務部、衛生福利
    部及邀集專業團體與學者專家所制定及施行，對於受觀察、
    勒戒者均一體適用，且評估項目絕大部分有客觀之判斷依據
    ，僅少部分例如有無精神疾病共病、臨床綜合評估之項目，
    亦係由醫師依據醫療紀錄及問診後所得資料本於專業進行評
    估判斷，列入動態因子，且訂有上限各為10分、7分，益見
    該評估標準之設計既有參酌專業判斷，亦有客觀依據以避免
    主觀評價占比過重之風險。而本案被告觀察、勒戒結果係該
    所相關專業知識經驗人士，於被告入所執行觀察、勒戒期間
    ，依其本職學能，就被告之前科紀錄及行為表現、臨床評估
    及社會穩定度等因素所為之綜合判斷，且勒戒處所之組織、
    人員之資格及執行觀察、勒戒相關程序，亦有法律規範，並
    無違背法令、事實認定有誤或裁量有重大明顯瑕疵之情事，
    法院即予尊重。故被告所稱上開評估標準不當，尚無可採。
　㈡關於被告主張其母親年邁需其奉養，家人對其甚為關心，被
    告已真心悔悟，其入監執行已9個月、且有另案待執行等情
    狀，均非法院依法應審酌之事由，是其此部分主張，難認有
    據。
五、綜上所述，原審依據檢察官之聲請，依毒品危害防制條例第
    20條第2項規定，裁定被告令入戒治處所施以強制戒治，其
    期間為6個月以上，至無繼續強制戒治之必要為止，但最長
    不得逾1年，經核並無不合。抗告意旨仍執前詞指摘原裁定
    不當，請求撤銷原裁定，為無理由，應予駁回。
據上論斷，應依刑事訴訟法第412條，裁定如主文。　　
中　　華　　民　　國　　111 　年　　5 　　月　　20　　日
                  刑事第六庭    審判長法  官  李政庭
                                      法  官  王光照
                                      法  官  施柏宏
以上正本證明與原本無異。
不得再抗告。
中　　華　　民　　國　　111 　年　　5 　　月　　20　　日
                                      書記官  沈怡瑩